臺灣基隆地方法院行政訴訟判決
110年度交字第126號
原      告  許漢蒼  
被      告  桃園市政府交通事件裁決處
                      設桃園市○○區○○路00號7~8樓
代  表  人  張丞邦    住同上
訴訟代理人  蔡孟遑律師
複代理人    黃一鳴律師
上列當事人間交通裁決事件，原告不服被告民國110年10月8日桃
交裁罰字第58-CU0000000號裁決，提起行政訴訟，本院判決如下
：
    主  文
原告之訴駁回。
訴訟費用新臺幣參佰元由原告負擔。
    事實及理由
一、程序事項：
    按交通裁決事件之裁判，得不經言詞辯論為之，行政訴訟法
     第237條之7定有明文。本件係因原告不服被告依道路交通
    管理處罰條例第43條第1項第4款規定所為裁決，而提起撤銷
    訴訟，屬交通裁決事件之裁判，依前揭規定，爰不經言詞辯
    論，逕行裁判，合先敘明。
二、事實概要：
    原告於民國110年5月6日15時15分許，駕駛訴外人通運通企
    業有限公司所有之車牌號碼000-00號自用大貨車（下稱系爭
    車輛），行經新北市新店區中央路133巷巷口（下稱系爭路
    段），因有「非遇突發狀況，在車道中暫停」之違規行為，
    經民眾於翌日檢具科學儀器取得違規證據資料檢舉，新北市
    政府警察局新店分局（下稱舉發機關）遂於110年5月27日填
    製新北警交大字第CU0000000號舉發違反道路交通管理事件
    通知單（下稱舉發單），依道路交通管理處罰條例第43條第
    1項第4款規定予以舉發，記載應到案日期為110年7月11日前
    （110年7月1日入案）。嗣原告不服向被告申訴，經被告函
    請舉發機關確認違規屬實，被告復於110年10月8日依道路交
    通管理處罰條例第43條第1項第4款規定，以桃交裁罰字第58
    -CU0000000號違反道路交通管理事件裁決書（下稱原處分）
    ，裁處原告罰鍰新臺幣（下同）18,000元、記違規點數3點
    、應參加道路交通安全講習，並於同日將原處分裁決書送達
    原告。原告猶有不服，遂於110年10月14日提起本件行政訴
    訟。
三、原告主張：
(一)伊當時駕車行經系爭路段，欲由中間車道往內側車道行駛，
    惟因該路段車道由三線道減縮為二線道，車速降低，右側路
    旁又有車輛暫停，伊受到右前方車輛阻擋難以前進，不得已
    方將系爭車輛於路中間暫停待右前方汽車駛離，並非無故暫
    停。
(二)伊行駛系爭路段中間車道時，左後方內側車道上，有一輛計
    程車（下稱檢舉人車輛）與伊爭道行駛，兩車幾近碰撞（檢
    舉人車輛甚至侵入對向車道）。原告眼見右側道路受阻無法
    立即暢通，遂利用暫停時間下車，勸告檢舉人勿危險駕駛，
    否則恐致碰撞，豈料檢舉人竟下車追趕伊，跑到系爭車輛車
    頭不許其離去，並堅持叫警察。故系爭車輛後續於系爭路段
    暫停，係受上開計程車阻擋所致，亦非無故暫停。
(三)舉發機關提出之檢舉照片，無法辨識系爭車輛遭右側前方車
    輛阻擋，亦看不出後續原告遭檢舉人攔阻而停車之實際情形
    ，舉發機關逕以檢舉照片認定原告違規，顯屬率斷而無足取
    ；另檢舉人提出之光碟影像，亦不知是否經過剪接等語。並
    聲明：原處分撤銷。
四、被告答辯：
　　依舉發機關110年10月27日新北警店交字第1104136111號函
    旨，舉發機關確認檢舉人之檢舉影像後，可知系爭車輛確實
    於路口處暫停、阻擋他人車輛而違規事證明確，故舉發機關
    予以舉發尚無違誤。又參檢舉光碟內容，系爭車輛於影片時
    間15：15：15即暫停於路中，並於影片時間15：15：20下車
    與檢舉人發生爭執，上開影像均未見系爭路段週遭有迫使原
    告不得不於車道中暫停之因素，故系爭車輛確有非遇突發狀
    況於車道中暫停之違規行為，被告就此依法裁罰，亦無違誤
    等語。並聲明：原告之訴駁回。　　　　
五、本院之判斷：　　　　
    原告於110年5月6日15時15分許，駕駛通運通企業有限公司
    所有之系爭車輛，行經系爭路段，因有「非遇突發狀況，在
    車道中暫停」之違規行為，經民眾於翌日檢具科學儀器取得
    違規證據資料檢舉，舉發機關遂於110年5月27日填製舉發單
    ，依道路交通管理處罰條例第43條第1項第4款規定予以舉發
    ，記載應到案日期為110年7月11日前（110年7月1日入案）
    。嗣原告不服向被告申訴，經被告函請舉發機關確認違規屬
    實，被告復於110年10月8日依道路交通管理處罰條例第43條
    第1項第4款規定，以原處分裁決書裁處原告罰鍰18,000元、
    記違規點數3點、應參加道路交通安全講習，此有舉發機關1
    10年10月27日新北警店交字第1104136111號函暨檢附舉發單
    、舉發光碟擷取照片、舉發光碟、原處分裁決書及送達證書
    、駕駛人基本資料、舉發機關110年12月13日新北警店交字
    第1104147345號函暨舉發單送達資料、舉發案件查詢、被告
    111年2月17日桃交裁申字第1110013398號函暨檢附送達歷史
    資料查詢、舉發機關111年3月3日新北警店交字第111409965
    5號函等件在卷可參（頁37至47、63至70、87至93），應認
    屬實。原告固不否認系爭車輛於上開時、地暫停於車道中，
    惟以前詞主張，則本件爭點為：被告以原告有「非遇突發狀
    況，在車道中暫停」之違規事實，以原處分裁罰原告，是否
    合法有據？現判斷如下。
(一)按汽車駕駛人，駕駛汽車有下列情形之一者，處6,000元以
    上24,000元以下罰鍰，並當場禁止其駕駛：四、非遇突發狀
    況，在行駛途中任意驟然減速、煞車或於車道中暫停。汽車
    駕駛人違反第1項、第3項規定者，應接受道路交通安全講習
    。汽車駕駛人有下列各款所列條款之一者，除依原條款處罰
    鍰外，並予記點：三、有第43條、第53條或第53條之1情形
    之一者，各記違規點數3點。道路交通管理處罰條例第43條
    第1項第4款、第5項前段，以及第63條第1項第3款定有明文
    。次按汽車除遇突發狀況必須減速外，不得任意驟然減速、
    煞車或於車道中暫停。前車如須減速暫停，駕駛人應預先顯
    示燈光或手勢告知後車，後車駕駛人應隨時注意前車之行動
    。道路交通安全規則第94條第2項規定亦有明定。又按違反
    道路交通管理事件統一裁罰基準及處理細則第1條、第2條第
    1項、第2項規定：「本細則依道路交通管理處罰條例第92條
    第4項規定訂定之。」、「處理違反道路交通管理事件之程
    序及統一裁罰基準，依本細則之規定辦理。前項統一裁罰基
    準，如附件違反道路交通管理事件統一裁罰基準表。」是違
    反道路交通管理事件統一裁罰基準及處理細則即係基於法律
    之授權所訂定。依上開基準表記載，汽車駕駛人違反道路交
    通管理處罰條例第43條第1項第4款規定，即汽車駕駛人非遇
    突發狀況，在行駛途中於車道中暫停者，於期限內繳納罰鍰
    或到案聽候裁決，應處罰鍰18,000元，並記違規點數3點、
    應參加道路交通安全講習。又此裁罰基準經司法院大法官會
    議釋字第511號解釋認無違背法律保留原則，得為法院裁判
    時所適用。　
(二)按道路交通管理處罰條例第43條第1項第4款規定之立法意旨
    乃在於駕駛人若恣意驟然減速，將導致後方之車輛應變不及
    而造成追撞，是除非遇有突發狀況影響行車動線而不得不然
    ，否則依法即嚴禁驟然減速或暫停，亦即上開規範目的乃在
    於使駕駛人能合理預期他方之行車動態，俾能有充分之時間
    應變，避免因無預期於車道中暫停導致其他駕駛人因反應不
    及而失控，或因亦猝然減速而產生連鎖反應致肇事，故所謂
    「驟然減速或停車」之認定自應考量其他駕駛人之合理預期
    之程度；所謂「突發狀況」，應具有立即發生之危險性及急
    迫性之狀況存在（如前方甫發生車禍事故、前方有掉落之輪
    胎、倒塌之路樹襲來或其他相類程度事件），駕駛人若不立
    即採取減速、煞車或於車道中暫停之措施，即會發生其他行
    車上之事故或其他人員生命、身體之危險等，始足當之（臺
    北高等行政法院107年度交上字第221號裁定、臺中高等行政
    法院108年度交上字第100號裁定參照）。
(三)揆諸採證光碟之內容（此光碟業經本院當庭勘驗並製作如本
    判決附件所示之勘驗文字，提示予兩造所不爭執。頁76），
    可知錄影時間6秒至21秒間，檢舉人車輛行駛於系爭車輛左
    後側之內側車道，與系爭車輛屢屢互不相讓；而原告於錄影
    時間22秒時駕車駛至檢舉人車輛右前方，隨後即將車輛暫停
    於道路中間，並於錄影時間33秒至34秒間下車與檢舉人爭執
    ，迄至錄影時間2分38秒畫面結束，系爭車輛均暫停於道路
    中間。故原告駕駛系爭車輛行經系爭路段，除與檢舉人發生
    上開行車糾紛外，尚未見有何立即發生之危險或急迫性狀況
    存在，則原告於行駛過程中驟然停止前進，已屬其他駕駛人
    難以預期之行車動態，對其他駕駛人之交通安全構成威脅，
    而符合道路交通管理處罰條例第43條第1項第4款之要件，堪
    認原告車輛確有非遇突發狀況，在行駛中驟然於車道中暫停
    之違規行為無訛，則被告據此以原處分裁罰原告，乃屬合法
    有據。
(四)原告雖主張：伊當時突然停車係因右前方有車輛阻擋，不得
    不暫停云云。惟揆諸前開採證光碟影像，原告將系爭車輛暫
    停於路中期間，系爭車輛之前車、後車（同向同車道行駛於
    系爭路段之其他車輛）均已繼續前行或繞過系爭車輛後向前
    行駛，前方道路並未阻塞或無法通行，自無原告所稱「遭右
    前方車輛阻擋無法前進」之情狀，原告以此主張，顯與客觀
    稽證不符。原告固再稱：伊係於暫停期間順道下車勸告檢舉
    人注意行車安全以免碰撞，卻遭檢舉人限制離去云云。然核
    前揭畫面，檢舉人與原告於系爭路段口角爭執時，檢舉人車
    輛係停止於系爭車輛之左後方、檢舉人下車與原告對話後亦
    回到自己車上，並無阻礙系爭車輛繼續前行（至原告提出之
    手機照片及影像檔，雖經勘驗後，可見檢舉人與原告發生口
    角爭執後，檢舉人曾站在系爭車輛前，然此係發生於原告「
    非遇突發狀況，在車道中暫停」之行為之後，自不影響本件
    之認定）。縱設兩造因上開行車糾紛需報警處理，致原告主
    觀認為有暫時停車之必要，然此亦與上揭「突發狀況」所指
    之客觀急迫危險狀況不同，仍非可構成上開規定所指「突發
    狀況」，已如前述；況且，系爭路段係人車川流不息之市區
    道路，原告駕駛之系爭車輛係水泥預拌車，其如有暫停必要
    ，理當更加謹慎，確認四周車況並顯示燈光或以手勢告知後
    車行向後，方得減速、顯示方向燈，將車輛移置路側，而非
    於行駛途中，恣意將車輛驟然停止於道路中間。是本件原告
    駕駛系爭車輛，於行駛途中在無何突發狀況下，逕自貿然減
    速，於系爭路段驟然暫停之行止，已然影響其他用路人之通
    行，更添交通事故發生之風險，嚴重影響道路交通之行車秩
    序及安全。職故，原處分認原告駕車有非遇突發狀況，在行
    駛中於車道中暫停之違規行為，事證明確，被告依法裁罰，
    當無違誤。原告猶執前詞主張，本院自難對其為有利之認定
    。
(五)原告另質疑檢舉人提出之行車紀錄器光碟影像恐經過剪接云
    云。惟按交通違規案件除有涉及重量、速率、酒精測定值等
    須使用經濟部標準檢驗局檢定合格之儀器採證外，其他儀器
    並無相類之規範，且交通違規案件之檢舉亦無明文限制所使
    用之儀器，須經由經濟部標準檢驗局檢定合格後才可使用。
    再者，道路交通管理處罰條例第7 條之2 、違反道路交通管
    理事件統一裁罰基準及處理細則第22條第1項、第2 項等規
    定中所謂科學儀器，僅需其獲得結果可還原現場之情形及具
    有驗證性即為已足，而檢舉人之行車紀錄器具錄影功能，其
    獲得結果可還原現場情形及具驗證性，自屬前開規定所稱之
    科學儀器，並無另提出所謂經濟部的檢驗證明之必要性。且
    參本院前揭勘驗結果，可徵採證光碟全程錄影畫面之畫質及
    光線均前後一致，週邊景物亦呈連續狀態，就原告駕駛系爭
    車輛於道路中間暫停前後經過，均足以完整辨識，亦與原告
    之主張大致相符；影片中固有影像重複播放或放上自行置入
    字幕之情形，然亦無影響本院對上開內容之認定，堪認係本
    件違規時、地直接拍攝之事實結果，而可作為採證之內容。
    本院另向被告確認本件違規事實之留存影像，亦經被告重新
    播放影像後，確認與上開採證光碟內容相同，並說明：被告
    另以他種撥放器檢視採證畫面，可徵全程係連續影音，僅過
    程中有2處畫面重複、畫面暫停，內容與本院當庭勘驗影像
    完全相同，此有被告111年2月17日桃交裁申字第1110013398
    號函覆結果可佐（頁87），堪認原告本件違章行為影像，客
    觀上足以辨識，而無剪接或變造之情事，原告上開所述，礙
    難採憑。此外，原告未因系爭車輛暫停於道路中間與檢舉人
    口角乙事遭移送司法機關及刑事偵審，業經被告依業務聯繫
    辦法向舉發機關確認無訛，復有舉發機關111年3月3日新北
    警店交字第1114099655號函在卷可查（頁93），則原處分所
    為之裁罰，自非一事二罰，被告依前揭道路交通管理處罰條
    例之規定對原告裁罰，亦無違誤，併此敘明。
六、綜上所述，原告於上開時、地駕駛系爭車輛，確有道路交通
    管理處罰條例第43條第1項第4款之違規事實，洵屬明確。從
    而，被告依道路交通管理處罰條例第43條第1項第4款、第5
    項前段，以及第63條第1項第3款規定裁處如原處分所示，經
    核於法並無不合。原告以前述主張訴請撤銷原處分，為無理
    由，應予駁回。
七、本件第一審訴訟費用計為300元，應由原告負擔，爰確定第
    一審訴訟費用額如主文第2項所示。　　
據上論結，本件原告之訴為無理由，依行政訴訟法第98條第1項
前段、第237條之7、第237條之8第1項，判決如主文。　　
中　　華　　民　　國　　111 　年　　5 　　月　　30　　日
 　　　　　　　　 行政訴訟庭　法　官　曹庭毓 
以上正本係照原本作成。
如不服本判決，應於送達後20日內，向本院提出上訴狀，其未表
明上訴理由者，應於提出上訴後20日內向本院補提理由書（均須
按他造人數附繕本），並應繳納上訴費750 元。
上訴理由應表明關於原判決所違背之法令及其具體內容，或依訴
訟資料可認為原判決有違背法令之具體事實。
中　　華　　民　　國　　111 　年　　5 　　月　　30　　日
　　　　　　　　　　　　　　　書記官　黃婉晴　
訴訟費用計算書
項        目       金  額（新臺幣）    備  註
第一審裁判費       300元
合        計       300元

附件：
檔案名稱：058-BZ違規影像.mp4 攝影角度：錄影畫面係由檢舉人車輛行車紀錄器往正前方拍            攝。 錄影時間：約2分38秒。  錄影時間                 錄影內容 00分00秒至00分03秒 錄影畫面開始(顯示時間為2021/05/06 15：14：45)，檢舉人車輛恰駛至某處市區道路之交岔路口，隨前方黑色自小客車（下稱黑車）行左轉彎。同時，對向亦有另輛自用大貨車（水泥預拌車，下稱系爭車輛）迎面駛來，於上開交岔路口行右轉彎，與檢舉人車輛匯入同向道路（下稱系爭道路）；而系爭車輛後方則有另輛白色自小客車（下稱白車），亦隨其右轉至系爭道路。 00分04秒至00分06秒 錄影時間04秒，檢舉人車輛隨前車完成左轉，駛入系爭道路內側車道，此時，其右前方之外側車道由近至遠依序可見白車、系爭車輛正在行駛(系爭車輛開始顯示左側方向燈)；檢舉人車輛正前方則係黑車正在行駛。錄影時間05秒，黑車先與系爭車輛接近平行，再於06秒時加速，自系爭車輛之左側超越。 00分06秒至00分07秒 錄影時間06秒至07秒間，系爭車輛左側方向燈仍在閃爍，並往內側車道偏移。原行駛於系爭道路內側車道之檢舉人車輛則加速前進，與系爭車輛左側車身逐漸靠近。嗣系爭車輛續往內側車道靠攏，檢舉人車輛方於錄影時間07秒時驟然減速；系爭車輛則加速駛至檢舉人車輛前方(約略行駛於內、外側車道間；此時可見前方車道數變更為三線車道，最左側為左轉專用車道)。 00分08秒至00分22秒 而後，檢舉人車輛再次加速前進(此時可見前方左轉專用車道之左側繪設雙黃實線，分隔對向車道)，檢舉人車輛乃於錄影時間17秒時，行駛左轉專用車道並加速，準備超越其右側直行車道之系爭車輛。至錄影時間19秒，檢舉人車輛已行至前方路口處欲偏右插入系爭車輛前方，系爭車輛猶未退讓，檢舉人車輛遂於錄影時間21秒時煞停，系爭車輛則於錄影時間22秒再次自其右側超越，隨後亦暫停於道路中間（此時系爭車輛之前車均已向前行駛，其周遭並無車輛停留）。 00分23秒至02分38秒止 錄影時間25秒至33秒，檢舉人車輛靜止(車頭幾乎侵入對向車道，約略與對向左轉專用車道之來車車頭相對)，並對系爭車輛長按喇叭。系爭車輛駕駛人於錄影時間33至34秒間開門下車，兩車駕駛人發生口角，並揚言報警。迄至畫面結束，系爭車輛、檢舉人車輛均暫停於道路中間，靜止未動。